【裁判字號】    92,台上,5326
【裁判日期】    920925
【裁判案由】    貪污
【裁判全文】
最高法院刑事判決                              九十二年度台上字第五三二六號
    上  訴  人  台灣高等法院檢察署檢察官
    被      告  甲○○
右上訴人因被告貪污案件，不服台灣高等法院中華民國九十一年六月二十六日第二審
判決（九十年度上訴字第一○八五號，起訴案號：台灣台北地方法院檢察署八十八年
度偵字第二三一四、三○一五、一○八六九號），提起上訴，本院判決如左：
    主  文
原判決關於甲○○部分撤銷，發回台灣高等法院。
    理  由
本件公訴意旨略以：被告甲○○擔任立法院第三屆立法委員，於民國八十七年四月初
，以答應原審共同被告賀詩貴就輕質散裝油料運輸合約發包業務，向中國石油股份有
限公司（下稱中油公司）關說、施壓為條件，趁機向賀詩貴要求交付新台幣（下同）
二千五百萬元，並透過有共同洗錢犯意聯絡之王秋柔，由賀詩貴指示不知情之丁方威
、賴英美於同年月十六日匯款入王秋柔之銀行帳戶，以之購買中華工程股份有限公司
（下稱中工公司）股票一千張，王秋柔再依被告之指示，於同年月十六日、二十一日
、二十三日、二十四日、二十七日、二十八日、二十九日分批轉賣股票，至同年七月
將股票全數賣出，並轉匯入被告於萬泰銀行之帳戶，以此方式洗錢。因認被告涉犯貪
污治罪條例第六條第一項第四款對於主管或監督之事務，利用職權機會或身分圖利罪
嫌、洗錢防制法第九條第一項洗錢罪嫌，惟經審理結果，認為不能證明被告犯罪，乃
撤銷第一審依牽連犯之例論處被告甲○○依據法令從事公務之人員，對於職務上之行
為收受賄賂罪刑之判決，改判諭知被告無罪。固非無見。
惟查：無罪之判決書，依刑事訴訟法第三百零八條之規定，應記載其理由；故對於被
告被訴之事實，及其不利之證據資料，如何不足以證明被告犯罪或其行為不罰，均應
逐一明確詳述其理由，否則即有判決理由不備之違法。本件原判決係以賀詩貴委請不
知情之丁方威等二千五百萬元之匯款，屬於被告與賀詩貴間之借款，作為被告無罪之
主要論據。然(一)被告與賀詩貴間就該二千五百萬元之交付，若屬一般借款，可直接匯
入被告帳戶，何須迂迴匯入王秋柔之帳戶？(二)賀詩貴於調查局詢問時供稱：「……最
後施立委又開一張五百萬元之支票，彌補中工股票之跌幅差額，渠卻未將中工股票拿
給我」「施委員表示選舉後會將中工股票全部交給我，我當時只好答應……」（見偵
字第二三一四號卷(一)第三十一頁反面、第三十二頁），若該二千五百萬元為借款，而
被告將之購買中工股票，如有虧損，應由被告吸收，只需返還二千五百萬元即可，何
須簽發五百萬元之支票彌補股票跌幅差額？又中工股票早在八十七年六月中旬已經出
脫完畢，並將款項匯予被告，此經王秋柔於調查局詢問時供述在卷（見前引偵查卷第
五十五頁反面、第五十六頁），何以被告不清償借款？又如何將已經出脫之中工股票
交付與賀詩貴？(三)證人蔡吉義雖於調查局詢問時，供稱「……八十七年九月底，本人
再與賀詩貴到施住處，再度要求施還款，……甲○○……，並表示到八十七年十二月
底如果沒有現金可還，屆時會將渠以二千五百萬元購得持有之中工股票轉給賀詩貴…
…」（見前引偵查卷第二八六頁），然依前述，被告於八十七年九月手中應已無中工
股票，如何能將八百張中工股票讓與賀詩貴？又被告曾在一張一千萬元之支票影本背
面書寫「本人茲向律師借得中工股票八百張，八十八年三月底奉還，此據甲○○，八
十七年十二月三十日」，惟蔡吉義卻稱從未借給甲○○股票（見前引偵查卷第二八六
頁反面、第二八七頁正面），何以被告如此書寫？蔡吉義又為何不知情？由被告、賀
詩貴、王秋柔、蔡吉義分別供述，該筆二千五百萬元是否確為借款，尚非無疑，猶待
查證。乃原審未進一步詳細釐清「二千五百萬元」借款之真實性，率爾採納屬被告與
賀詩貴間短期無息借貸，已難謂無調查未盡與理由不備之違法，又無視於被告與其他
證人之陳述相互齟齬之不利證據，此部分證據取捨之論斷，亦有違背證據法則之可議
。檢察官上訴意旨指摘原判決不當，非無理由，應認原判決有撤銷發回更審之原因。
據上論結，應依刑事訴訟法第三百九十七條、第四百零一條，判決如主文。
中      華      民      國    九十二    年      九      月    二十五    日
                              最高法院刑事第九庭
                                  審判長法官  陳  炳  煌
                                        法官  陳  正  庸
                                        法官  韓  金  秀
                                        法官  吳  信  銘
                                        法官  徐  文  亮
      右正本證明與原本無異
                                              書  記  官
中      華      民      國    九十二    年      十      月      七      日


司法院資訊處製作；財團法人民間司法改革基金會備份。
